【裁判字號】    91,上易,1050
【裁判日期】    920917
【裁判案由】    
【裁判全文】
臺灣高等法院民事判決  九十一年度上易字第一○五○號
    上  訴  人    添富電機股份有限公司
    法定代理人    丙○○
    訴訟代理人    陳秀卿律師
    被 上 訴人    興峰自動科技有限公司
    法定代理人    乙○○
    訴訟代理人    巫宗翰律師
    複 代 理人    江仁俊律師
右當事人間請求給付工程款事件，上訴人對於中華民國（下同）九十一年九月二十七
日臺灣臺北地方法院九十一年度訴字第二七八五號第一審判決提起上訴，本院於九十
二年九月三日言詞辯論終結，判決如左：
    主      文
原判決關於命上訴人給付超過「上訴人應於被上訴人交付台灣省立成功商業水產職業
學校工程之配電盤設備試驗報告及出廠證明之同時，給付被上訴人新台幣壹拾玖萬元
」部分，及該部分假執行之宣告，暨訴訟費用之裁判（確定部分除外）均廢棄。
右開廢棄部分，被上訴人在第一審之訴及假執行之聲請均駁回。
其餘上訴駁回。
第一審（確定部分除外）、第二審訴訟費用由被上訴人負擔十分之六；餘由上訴人負
擔。
    事      實
甲、上訴人方面：
一、聲明：(一)原判決不利於上訴人部分廢棄。(二)右廢棄部分，被上訴人在第一審之訴
    及假執行之聲請均駁回。
二、陳述：除與原判決記載相同者，茲引用之外，補稱：
(一)、依報價單，被上訴人承包之省立成功商業水產職業學校實習旅館（下稱成功商水
    ）興建大樓配電盤設備工程，總工程款為新臺幣（下同）三百一十五萬元（含稅
    ），非三百萬元，交貨後，被上訴人簽具兩紙統一發票，向上訴人請領訂金百分
    之十即三十一萬五千元、第二次工程款百分之八十即二百五十二萬元。上訴人之
    所以支付超過百分之九十工程款即二百八十三萬五千元，實係因被上訴人早於八
    十九年五月間交貨完竣，上訴人測試配電盤功能正常後，基於多年情誼，乃於業
    主成功商水尚未驗收前，給付工程款共二百九十六萬元，而僅保留十九萬元尾款
    ，以利被上訴人週轉，不可遽以認定被上訴人公司尚有承攬基隆東八碼頭（下稱
    東八碼頭）鐵箱工程。
(二)、上訴人向基隆港務局承攬「東八碼頭改善電氣工程」，依約須提供業經商檢局認
    證之ＩＳＯ  ９００１製造廠商承作之高低壓配電盤，被上訴人之法定代理人乙
    ○○乃向上訴人推薦訴外人建忠電機股份有限公司（下稱建忠公司），惟建忠公
    司始終未能備齊相關證明文件，而乙○○因上訴人公司催索甚急，乃告知上訴人
    可先至建忠公司中壢廠進行廠驗，所需資料日後再補（第六三至六九頁），並據
    證人戊○○證稱：「建忠公司是乙○○介紹，他向我表示他可代表建忠公司」、
    「建忠公司都是由乙○○出面，所有提出証件也都是建忠公司」、「我有提供我
    們與港務局合約包括尺寸設計圖等交給乙○○，但還許多沒有修正好，廠驗時只
    有針對配電盤框架」等語。上訴人乃於八十九年六月十二日協同港務局人員至乙
    ○○所指之建忠公司中壢廠，由乙○○代表建忠公司進行廠驗，亦據證人戊○○
    證稱：「東八鐵箱廠驗記錄是我簽名，本件配電盤原委由建忠公司製作，建忠公
    司都是乙○○出面」、「乙○○向我表示他可以代表建忠公司，廠驗當天我先聯
    絡港務局人員，由我開車載冷先生、王先生，再與乙○○在中壢交流道會合，由
    乙○○帶我們到建忠公司中壢廠，廠驗結果如記錄所載」等語，此與港務局員工
    即證人丁○○證稱：「我原在基隆港務局擔任工程師，先由上訴人戊○○帶我們
    到中壢，再聯絡建忠公司田先生引導我及甲○○至中壢的一個工廠檢驗配電盤，
    廠驗結果如紀錄所載」、「我沒有聽過被上訴人」等語相符，並有高低壓配電盤
    廠驗紀錄記載：「．．．三、廠驗地點：中壢。四、廠驗結果．．．三十四盤箱
    體之尺寸、厚度及抽驗塗裝厚度，與設計規範相符。五、會同廠驗人員簽名：二
    工所：甲○○、工程課：丁○○、上訴人：戊○○、建忠公司：乙○○」至明，
    足證八十九年六月十二日所檢驗者係三十四具箱體之尺寸、厚度，而非業主即港
    務局要求之配電盤。況上訴人公司係欲將東八碼頭鐵箱工程轉包予建忠公司，高
    低壓配電盤廠驗紀錄亦係為檢驗建忠公司之配電盤，高低壓配電盤廠驗紀錄自無
    以證明兩造間有東八碼頭鐵箱之承攬關係存在。又依上訴人與基隆港務局間之約
    定，上訴人須提供符合商檢局認證ＩＳＯ  ９００１製造商所承作之高低壓配電
    盤，並非被上訴人指稱之鐵箱作業相關測試報告，且所謂委託品質測試協議書，
    應係被上訴人之產品品質未能符合客戶要求，故委託符合要求之設備廠商代為測
    試檢驗並出具證明，依常情，自須由建忠公司派遣專任品管人員對被上訴人之產
    品進行測試，再由品管人員出具證明書，自無授被上訴人之法定代理人乙○○自
    行測試之理。
(三)、上訴人向基隆港務局承攬之配電盤為「五十具」，工程款為「六十七萬零五百二
    十八元」，上訴人豈有可能以「一百一十一萬六千五百元」向被上訴人公司訂購
    「三十四具」配電盤之理。台舫公司出具之證明書及銷貨通知書，充其量亦僅能
    證明被上訴人曾向台舫公司訂購三十四具鐵箱，不足以證明兩造間就東八碼頭鐵
    箱工程成立承攬契約，且台舫公司出具之證明書記載「本公司確係由與峰公司（
    即被上訴人）委託製作鐵箱三十四台．．．於『八十九年六月七日』依被上訴人
    之指示交付上訴人收受無訛」云云，更與被上訴人提出原證四之東八碼頭鐵箱驗
    收紀錄所載「點收三十四台後請徐小姐此處簽名：己○○６／２３」不符，原審
    據以認定兩造間就東八碼頭鐵箱工程成立承攬契約，誠有違誤。況且經濟部商品
    檢驗局所核發建忠公司之國際標準品質保証制度認可登錄證明書，其上載明建忠
    公司之地址為「高雄縣大寮鄉大發工業區○○路五號」，故港務局人員須至建忠
    公司高雄廠進行配電盤之最終廠驗，因此被上訴人應將配電盤送至高雄建忠公司
    ，何有將三十四具箱體送交上訴人之理，此揆諸證人戊○○證稱：「廠驗過後幾
    天冷先生打電話給我表示建忠公司ＩＳＯ９００１廠證在高雄，所以要求到高雄
    廠作最終廠驗，但乙○○向我表示做不到」、「（為何原證四廠驗記錄上己○○
    有簽收？）不可能，因為己○○若有簽收會向我反應，那段時間我因成功商水案
    ，經常進出工廠，我也沒看到，廠驗配電盤僅完成框架」等語，亦與證人丁○○
    證稱：「（問：檢驗相符後，有無交付配電盤行為？）我純粹做檢驗，沒有交付
    行為」相符，且證人丁○○庭呈之高低壓配電盤廠驗紀錄原本與上證八相符，而
    上證八之廠驗紀錄並無「點收三十四台後請徐小姐此處簽名：己○○６／２３」
    之記載，故上訴人否認被上訴人提出原證四之東八碼頭鐵箱驗收紀錄影本之真正
    。
(四)、被上訴人雖提出運輸單主張業已交付三十四具鐵箱，惟若該紙運輸單係貨運公司
    所出具，衡情應蓋用該貨運公司印文，豈有蓋用台舫公司之統一發票印文之理？
    其次，該運輸單上之車型台數欄記載：「八點八噸車五車」，然車號欄卻僅記載
    「ＨＣ－六七九」之乙台車不符，且上訴人依約須提供與基隆港務局之配電盤體
    積龐大，至少須十五噸之貨車六台及八點八噸之貨車乙台始能載運完竣，此有釤
    多貨運有限公司出具之估價單可佐。又，被上訴人之訴訟代理人陳稱：「台舫公
    司依被上訴人指示於中壢廠就在那邊會驗，交付予上訴人」、「台舫公司六月七
    日交付，如原審卷七十八頁證明書」，該證明書則載稱：「於八十九年六月七日
    依興峰自動科技有限公司之指示交付添富電機股份有限公司收受無訛」，抑且，
    原審卷八十頁之銷貨通知單之日期為『八十九年六月二十二日』，被上訴人之訴
    訟代理人就此陳稱：「商業習慣，東西都是先交貨再請款，這是請款之單據」，
    足證被上訴人主張其於八十九年六月二十二日前業已交付三十四具鐵箱，與運輸
    單上所載日期『八十九年六月二十三日』不符。再查，上訴人於八十九年六月十
    二日協同港務局人員廠驗者係尚未組裝之『三十四盤箱體』，而上訴人向基隆港
    務局承攬「東八碼頭改善電氣工程」，依約須提供『高低壓配電盤與分電箱』共
    五十具，則台舫公司何有提供三十四具箱體而非配電盤之理。末依上訴人與基隆
    港務局合約之約定，箱體烘烤之相關程序尚須先送資料經港務局審查通過後始可
    烘烤，而本件於八十九年六月十二日經港務局檢驗三十四具箱體之尺寸、厚度後
    ，並未進一步指示箱體之烤漆顏色、材質標準，被上訴人不可能將箱體逕送威通
    公司烤漆後送交上訴人，此據證人戊○○證稱：「尚未烤漆，就算要送貨也該送
    建忠公司，因為必須依港務局指示先確定烤漆顏色、材質標準，才能烤漆，我當
    時尚未向港務局提出烤漆等資料，也未確認，被上訴人不可能自行烤漆逕送上訴
    人工廠」等語，故上訴人否認該運輸單真正。
(五)、上訴人於八十九年八月間將系爭東八碼頭鐵箱工程（含鐵箱及內部器具之按裝配
    線），交由經商檢局認證ＩＳＯ  ９００１之製造廠樂士電機股份有限公司（下
    稱樂士公司）施作，樂士公司繪製之承認圖業於八十九年八月三十日送交港務局
    審查，並經該局於同年九月五日審查通過，樂士公司施作之高低壓配電盤亦經基
    隆港務局廠驗合格，現由基隆港務局使用中，可見上訴人並未將東八碼頭鐵箱工
    程轉包予被上訴人承攬。
乙、被上訴人方面：
一、聲明：上訴駁回。
二、陳述：除與原判決記載相同者，茲引用之外，補稱：
(一)、對於成功商水之承攬報酬為三百萬元，附加營業稅後為三百一十五萬元，及原審
    認定兩造就屏東七佳工程無承攬契約，駁回該部分工程款等事實，不再爭執。協
    議簡化兩造爭點在於東八碼頭鐵箱工程一百一十一萬六千五百元部分。
(二)、依債權相對性原則，上訴人向基隆港務局承攬幾具配電盤，與被上訴人無涉，且
    上訴人向基隆港務局承攬五十具配電盤後，將其中三十四具配電盤轉交被上訴人
    承作，亦非不可能之事，不可遽以認定被上訴人並未承攬東八碼頭鐵箱工程。又
    依商業交易習慣，承攬人完成工作後，須踐行交付、會驗、點收三道程序始謂完
    成承攬契約。是被上訴人委託台舫公司製作系爭東八碼頭鐵箱三十四具，台舫公
    司依被上訴人指示，於八十九年六月七日交付上訴人，同年六月十二日兩造會同
    港務局人員會驗合格，同年六月二十三日上訴人員工己○○點收等情，完全符合
    商業慣例及交易習慣。況被上訴人委託台舫公司製造之三十四具鐵箱，經製作完
    成並烤漆後，台舫公司即委託貨運公司載運至上訴人位於新屋鄉犁頭洲青草坡十
    三之十一號廠房，並由己○○簽收具領，此有運輸單為證，上訴人僅以台舫公司
    出具證明書載稱「八十九年六月七日交付上訴人」與東八碼頭鐵箱驗收紀錄記
    載「己○○六月二十三日點收」不符，辯稱被上訴人並未交付東八碼頭三十四具
    鐵箱，亦不可採。
(三)、建忠公司係經經濟部商品檢驗局審查認可登錄具有ＩＳＯ  ９００１品質系統認
    證之公司，且其認可登記範圍亦包括高低壓電盤事項，被上訴人為符合廠驗標準
    ，與建忠公司簽立「委託品質測試協議書」，並支付委託測試費用一十二萬五千
    一百二十五元。且依委託品質測試協議書約定：「．．．則除測試人員及儀器由
    甲方（建忠電機）配合外，其餘事務皆由乙方（即被上訴人）負責」等語，可見
    被上訴人承攬東八碼頭鐵箱工程後，向台舫公司訂購三十四具鐵箱，並委託建忠
    公司進行鐵箱作業相關測試，且被上訴人法定代理人乙○○在建忠公司授權下，
    於八十九年六月十二日代表建忠公司進行廠驗，並於東八鐵箱驗收紀錄中簽名，
    不容上訴人卸詞狡辯。
(四)、被上訴人於八十九年六月即交付三十四具鐵箱且經驗收完畢，上訴人提出嗣後其
    與樂士公司於八十九年八月二十一日簽立之契約及其與基隆港務局、樂士公司往
    來之函文，均與本件無涉。
    理      由
一、被上訴人起訴主張：上訴人於八十九年初、八十九年三月、八十九年六月分別與
    被上訴人訂約，將上訴人所承攬之東海岸公教渡假中心，成功商水興建大樓配電
    盤設備工程、屏東七佳、東八碼頭鐵箱等工程轉由被上訴人承包，並由被上訴人
    提供相關材料，約定成功商水工程款為三百萬元、屏東七佳工程款為四十二萬六
    千七百三十五元、東八碼頭鐵箱工程款為一百十一萬六千五百元。被上訴人依約
    完成該工程，並經上訴人驗收無訛，詎被上訴人僅給付二百九十六萬元（東八碼
    頭鐵箱工程款一百十一萬六十五百元、屏東七佳四十二萬六千七百三十五元、成
    功商水一百四十一萬六千七百六十五元），尚有餘款一百五十八萬三千二百三十
    五元未為給付，爰本於承攬之法律關係，求為命上訴人應給付一百五十八萬三千
    二百三十五元及法定遲延利息之判決。（原審判命上訴人應給付被上訴人八十五
    萬六千五百元本息，及應於被上訴人交付台灣省立成功商業水產職業學校工程之
    配電盤設備試驗報告及出廠證明之同時，給付被上訴人三十萬元；駁回被上訴人
    其餘之請求，被上訴人未就其敗訴部分聲明不服，該部分業已確定。）
二、上訴人則以：被上訴人僅承作成功商水部分之工程，工程款為三百一十五萬元，
    迄今尚未送電驗收，上訴人依約僅須給付百分之九十之工程款即二百八十三萬五
    千元，而上訴人業已給付二百九十六萬元，已逾越其依約所應給付者，被上訴人
    訴請給付工程款，顯無理由。況被上訴人於上訴人支付百分之九十工程款時，有
    交付成功商水之高低配電盤之試驗報告及出廠證明之義務，被上訴人遲未交付試
    驗報告及出廠證明，上訴人亦得行使民法第二百六十四條同時履行抗辯權，拒絕
    給付工程款。另兩造就東八碼頭鐵箱工程並無承攬關係，被上訴人提出之報價單
    乃其片面製作，東八碼頭鐵箱驗收紀錄亦係乙○○代表建忠公司簽名，與被上訴
    人無涉，被上訴人主張業已交付三十四具鐵箱予上訴人，並非真實等語，資為抗
    辯。
三、查，被上訴人於八十九年四月二十八日向上訴人承包成功商水興建大樓配電盤設
    備工程，約定總價為三百一十五萬元（含稅），付款方式為「訂金百分之十、交
    貨百分之八十、送電驗收百分之十」；嗣被上訴人簽具兩紙統一發票，向上訴人
    請領訂金百分之十即三十一萬五千元、第二次款百分之八十即二百五十二萬元，
    有報價單、統一發票（原審支付命令卷第四頁、本院卷第三四頁）可稽。被上訴
    人並不否認系爭工程之總價為三百一十五萬元，而上訴人於簽約後業已陸續簽發
    面額二百九十六萬元，以被上訴人為受款人且禁止背書轉讓之支票共六紙與被上
    訴人收執，用以給付工程款，且經被上訴人兌領無訛，堪認上訴人主張此部分尚
    保留工程尾款十九萬元未付，應屬可採。
四、被上訴人雖承認收到工程款二百九十六萬元，但主張上訴人另將東八碼頭鐵箱工
    程轉由被上訴人承作，承攬報酬為一百一十一萬六千五百元，此二百九十六萬元
    並非全部用來支付成功商水興建大樓配電盤設備工程之工程款，實則，上訴人不
    可能於成功商水工程驗收之前即給付超過百分之九十之工程款云云；上訴人則否
    認就東八碼頭鐵箱工程，與被上訴人間有承攬契約存在，依舉證責任分配原則，
    自應由被上訴人負責舉證以實其說。被上訴人主張其施作東八鐵箱工程，無非係
    以報價單、東八鐵箱驗收記錄、其訂購東八鐵箱交付之証明、東八鐵箱出貨單憑
    証（台舫公司証明書、銷貨通知單）為依據；惟查：
(一)、被上訴人提供之報價單（原審卷第四二頁）其上並無承辦人之姓名，復未經上訴
    人法定代理人用印簽名，與附支付命令卷第四頁之成功商水工程之報價單，經兩
    造法定代理人議價並簽名之方式全然不同，顯係被上訴人片面製作之私文書，不
    足憑以認定兩造間就東八碼頭鐵箱工程成立承攬契約。
(二)、東八鐵箱驗收記錄 (原審卷第四三頁)之會同廠驗人員為基隆港務局之丁○○、
    甲○○、上訴人公司經理戊○○、被上訴人公司負責人乙○○則係以建忠公司之
    代表進行會勘，概與被上訴人無涉。就此，上訴人主張伊向基隆港務局承攬工程
    ，依約須提供符合商檢局認証ＩＳＯ  ９００１之製造商所承作之高低壓配電盤
    五十具，依上訴人與基隆港務局簽訂之「合約施工說明書」（本院卷第三五－四
    二頁）第六－九－一條第一項：「配電盤之製造與試驗均應按中國國家標準（Ｃ
    ＮＳ）之有關規定辦理。配電盤須為商檢局認証ＩＳＯ  ９００１之製造廠」；
    第六－九－三條第一項：「高低壓配電盤之配線須依照經工程司審核認可之詳細
    圖，按圖接線之」；第十一項：「除另有註明者外，須依所收納器具，繪製詳圖
    經工程司認可後，始可製作按裝」；均有明確嚴格之規定，上訴人依約自應將其
    所承包之高低壓配電盤交由業經商檢局認証之ＩＳＯ  ９００１製造廠承作，始
    符契約約定。嗣經被上訴人之法定代理人乙○○向上訴人介紹建忠公司，擬由建
    忠公司承包高低壓配電盤工程，惟乙○○未能提出建忠公司之證件，所提出之建
    忠公司承認圖亦殘缺不全，經上訴人於八十九年二月間送交基隆港務局，迭遭基
    隆港務局退件要求補正，並提供商檢局認証之ＩＳＯ  ９００１製造廠証明，乙
    ○○始提供建忠公司之經濟部商品檢驗局國際標準品質保証制度認可登錄証明書
    及其附錄，上訴人嗣復檢送高低壓配電盤之相關資料，亦因多項不符而遭退件等
    情，亦有上訴人八十九年二月十八日添港工字第八九０二０一號函、基隆港務局
    八十九年三月三日擴二字第０五三０號函、建忠公司之經濟部商品檢驗局國際標
    準品質保證制度認可登錄証明書及其附錄、上訴人八十九年四月二十一日添港工
    字第八九０四０二號函、基隆港務局八十九年五月四日擴二字第０九一六號函等
    件附本院卷第六三－六九頁可按。由此足見，上訴人就此配電盤工程係經乙○○
    之介紹委由建忠公司承作，被上訴人復一再自承其為經建忠公司合法授權之代理
    人，故由其法定代理人乙○○代表參加廠驗（本院卷第八八頁答辯狀）等事實；
    因此，上訴人主張東八鐵箱工程原係委由建忠公司承作，與被上訴人間確無承攬
    關係存在，應堪採信。至被上訴人提出之「委託品質測試協議書」，顯係因被上
    訴人之產品品質未能符合業主要求，乃委託符合要求之設備（製造及檢驗設備）
    廠商即建忠公司代為測試檢驗並出具証明。此外，既無任何證據足資證明上訴人
    有同意被上訴人借用建忠公司名義與上訴人為任何承攬系爭東八鐵箱工程之事實
    ，則本件承攬契約自仍存在於上訴人與建忠公司之間。
(三)、至於台舫公司出具之證明書及銷貨通知書（原審卷第七八、八一頁），充其量僅
    能證明被上訴人曾向台舫公司訂購三十四具鐵箱，並不足以證明兩造間就東八碼
    頭鐵箱工程有成立承攬契約。且台舫公司出具之證明書記載「本公司確係由興峰
    公司（即被上訴人）委託製作鐵箱三十四台．．．於『八十九年六月七日』依被
    上訴人之指示交付上訴人收受無訛」云云；更與被上訴人提出原證四之東八碼頭
    鐵箱驗收紀錄所載「點收三十四台後請徐小姐此處簽名：己○○６／２３」不符
    。況且，經濟部商品檢驗局所核發建忠公司之國際標準品質保証制度認可登錄證
    明書（本院卷第六五頁），其上載明建忠公司之地址為「高雄縣大寮鄉大發工業
    區○○路五號」，故基隆港務局人員須至建忠公司高雄廠進行配電盤之最終廠驗
    。因此，被上訴人理應將配電盤送至建忠公司高雄廠，豈有將三十四具箱體送交
    上訴人之理。再者，被上訴人對於交貨之時間及方式，或稱由台舫公司於八十八
    年六月七日依被上訴人之指示交付上訴人（台舫公司證明書）；或謂台舫公司依
    被上訴人指示於中壢廠會驗，交付上訴人（本院卷第一一四頁筆錄）；嗣復提出
    運輸單及廠驗記錄影本主張係於八十九年六月二十三日送至上訴人新屋鄉工廠，
    由其員工己○○簽收云云；前後均不一致，在在啟人生疑。而上訴人公司已離職
    經理戊○○則到庭結證：「廠驗過後幾天冷先生打電話給我表示建忠公司ＩＳＯ
    ９００１廠證在高雄，所以要求到高雄廠作最終廠驗，但乙○○向我表示做不到
    」、「（為何原證四廠驗記錄上己○○有簽收？）不可能，因為己○○若有簽收
    會向我反應，那段時間我因成功商水案，經常進出工廠，我也沒看到，廠驗配電
    盤僅完成框架」等語（本院卷第一八四頁）；此與證人丁○○所證：「（問：檢
    驗相符後，有無交付配電盤行為？）我純粹做檢驗，沒有交付行為」（本院卷第
    一二三頁）相符，且證人丁○○庭呈之高低壓配電盤廠驗紀錄原本與上訴人提出
    之上證八影本相符，上訴人所執之廠驗紀錄影本並無「點收三十四台後請徐小姐
    此處簽名：己○○６／２３」之記載；被上訴人雖一再聲請訊問證人己○○，惟
    其無法提出上蓋有己○○章之原本，證人縱經傳訊，亦無法為正確之辨認。況本
    件承攬之當事人主體乃上訴人與建忠公司，被上訴人既非契約當事人，已無權請
    求工程款，即令證人己○○到庭承認簽收無誤，也無礙於事實之認定。
(四)、至於被上訴人又提出運輸單（本院卷第一五一頁）主張業由威通烤漆委託運輸公
    司運送三十四具鐵箱至上訴人新屋鄉工廠，惟該紙運輸單，僅蓋用台舫公司之統
    一發票印文，未蓋用貨運公司印文，亦未經簽收人簽名或蓋章，顯非貨運公司所
    出具，自難憑採為被上訴人有利之證明。且查，上訴人於八十九年六月十二日協
    同港務局人員廠驗者係尚未組裝之「三十四盤箱體」，而上訴人向基隆港務局承
    攬「東八碼頭改善電氣工程」，依約須提供「高低壓配電盤與分電箱」共五十具
    ，被上訴人豈有先交付三十四具箱體而非配電盤之理。況依上訴人與基隆港務局
    合約之約定，箱體烘烤之相關程序尚須先送資料經港務局審查通過後始可烘烤，
    而在八十九年六月十二日經港務局檢驗三十四具箱體之尺寸、厚度後，並未進一
    步指示箱體之烤漆顏色、材質標準，被上訴人實不可能將箱體逕送威通公司烤漆
    後送交上訴人，此亦據證人戊○○證稱：「尚未烤漆，就算要送貨也該送建忠公
    司，因為必須依港務局指示先確定烤漆顏色、材質標準，才能烤漆，我當時尚未
    向港務局提出烤漆等資料，也未確認，被上訴人不可能自行烤漆逕送上訴人工廠
    」等語（本院卷第一八四頁）。足見，被上訴人提出之上開運輸單，並非真正。
(五)、上訴人嗣於八十九年八月間將系爭東八碼頭鐵箱工程（含鐵箱及內部器具之按裝
    配線），交由經商檢局認證ＩＳＯ  ９００１之製造廠樂士公司施作，樂士公司
    繪製之承認圖業於同年八月三十日送交港務局審查，並經該局於同年九月五日審
    查通過，樂士公司施作之高低壓配電盤亦經基隆港務局廠驗合格，現由基隆港務
    局使用中，益見上訴人主張因建忠公司無法配合至高雄廠驗，故將東八碼頭鐵箱
    工程轉包予樂士公司承攬，為真實可採。
五、綜上所述，上訴人抗辯與被上訴人間就系爭東八鐵箱工程並無承攬關係，堪予採
    信。而上訴人確尚欠被上訴人關於成功商水部分之工程款十九萬元，上訴人委託
    律師於九十年八月二十一日以朝律許字第二五三號發函與成功商水載稱：「對東
    海岸公教渡假中心，省立成功商業水產職業學校實習旅館興建大樓水電工程一案
    ，敬會台端與本人（即被上訴人）接洽該案之高低配電盤之試驗報告及出廠證明
    。說明．．．二、添富公司（即上訴人）對該案配電盤設備之試驗報告及出廠證
    明，皆係影本，並不足以證明該配電盤設備之合格，而該正本現由本人持有中」
    等語；足證被上訴人確實於驗收時負有交付該配電盤設備之試驗報告及出廠證明
    予上訴人之義務。從而，上訴人依民法第二百六十四條行使同時履行抗辯權，即
    有理由；是則，被上訴人於請求上訴人給付工程款尾款即一十九萬元之同時，應
    交付成功商水之配電盤設備之試驗報告及出廠證明與上訴人部分，為有理由，應
    予准許。原審就此應准許部分，為被上訴人勝訴之判決，並分別為准、免假執行
    之宣告，於法並無不合。上訴意旨求予廢棄，非有理由，應予駁回。至被上訴人
    就超過上開應准許部分（確定部分除外），則於法無據，應與其假執行之聲請，
    併予駁回。原審就此為被上訴人勝訴之判決，並為假執行之宣告，於法自有違誤
    。上訴意旨求予廢棄，為有理由，爰廢棄改判如主文第二項所示。
六、本件事證已臻明確，兩造其餘之陳述及提出之攻擊防禦方法，核與判決結果不生
    影響，爰不一一審酌，附此敘明。
七、據上論結，本件上訴為一部分有理由，一部分為無理由，判決如主文。
中      華      民      國    九十二    年      九      月     十七     日
                                民事第三庭
                                    審判長法  官  張  宗  權
                                          法  官  陳  永  昌
                                          法  官  吳  秀  美
正本係照原本作成。
不得上訴。
中      華      民      國    九十二    年      九      月     十九     日
                                          書記官  常  淑  慧


司法院資訊處製作；財團法人民間司法改革基金會備份。
